臺灣板橋地方法院刑事判決             100年度訴字第1125號
公  訴  人  臺灣板橋地方法院檢察署檢察官
被      告  蔡進財
上列被告因違反毒品危害防制條例案件，經檢察官提起公訴（
100 年度毒偵字第2393號），被告於準備程序中就被訴事實為有
罪之陳述，經本院合議庭裁定由受命法官獨任進行簡式審判程序
，並判決如下：
    主  文
蔡進財施用第一級毒品，累犯，處有期徒刑拾壹月，扣案之已使
用注射針筒壹支、殘渣袋壹只均沒收。
    事  實
一、蔡進財前因施用毒品案件，經依臺灣高等法院87年度上訴字
    第3917號裁定送觀察、勒戒後，認有繼續施用毒品之傾向，
    再令入戒治處所施以強制戒治，嗣裁定停止戒治，所餘戒治
    期間付保護管束，於民國88年11月5 日保護管束期滿，判決
    免刑確定在案。又因施用毒品、搶奪案件，分別經本院以93
    93年度訴字第1555號、93年度訴字第2090號判處有期徒刑7
    月、1 年確定，於95年5 月11日縮刑期滿執行完畢。再因施
    用毒品案件，經本院以97年度訴字第1580號判決判處有期徒
    刑9 月確定，於98年5 月20日因徒刑執行完畢出監（於本案
    構成累犯）。詎猶不知戒除毒癮，復基於施用第一級毒品海
    洛因、第二級毒品甲基安非他命之犯意，於100 年4 月5 日
    中午，在新北市三重區慈佑公園廁所內，以將海洛因、甲基
    安非他命摻水溶解後以針筒注射方式，同時施用海洛因、甲
    基安非他命1 次，嗣另涉竊盜案件，經警於100 年4 月6 日
    18時45分許，在新北市○○區○○街與溪尾街165 巷口查獲
    ，並扣得注射針筒1 支、殘渣袋1 只，經警徵得其同意對其
    採尿檢驗結果，呈鴉片類、安非他命類陽性反應，始查悉上
    情。
二、案經新北市政府警察局三重分局移送臺灣板橋地方法院檢察
    署檢察官偵查起訴。
    理  由
一、本案被告蔡進財所犯係死刑、無期徒刑、最輕本刑為3 年以
    上有期徒刑或高等法院管轄第一審案件以外之罪，其於準備
    程序中就被訴事實為有罪之陳述，經本院告知簡式審判程序
    之旨，並聽取檢察官、被告之意見後，經合議庭裁定由受命
    法官獨任進行簡式審判程序，合先敘明。
二、上揭犯罪事實，業據被告於本院審理時坦承不諱，且經被告
    同意後為警所採集之尿液，經採樣送請台灣檢驗科技股份有
    限公司先以EIA 酵素免疫分析法初步檢驗，再以GC/MS 氣相
    層析質譜儀法確認檢驗，均呈鴉片類及安非他命類陽性反應
    之情，有該公司100 年4 月22日濫用藥物檢驗報告、新北市
    政府警察局三重分局查獲毒品案件被移送者姓名、代碼對照
    表各1 紙在卷可稽，並有已使用注射針筒1 支、殘渣袋1 只
    扣案及新北市政府警察局三重分局搜索扣押筆錄、扣押物品
    目錄表各1 份、照片2 張在卷可佐，足認被告自白與事實相
    符，堪以採信。
三、按施用第一、二級毒品為犯罪行為，毒品危害防制條例第10
    條定有處罰明文。故施用第一、二級毒品者，依前揭規定本
    應科以刑罰。惟基於刑事政策，對合於一定條件之施用者，
    則依同條例第20條、第23條之規定，施以觀察、勒戒及強制
    戒治之保安處分。又毒品危害防制條例於92年7 月9 日修正
    公布，自93年1 月9 日施行，其中第20條、第23條將施用毒
    品之刑事處遇程序，區分為「初犯」及「5 年內再犯」、「
    5 年後再犯」。依其立法理由之說明：「初犯」，經觀察、
    勒戒或強制戒治後，應為不起訴處分或不付審理之裁定；經
    觀察、勒戒或強制戒治執行完畢釋放後，「5 年內再犯」者
    ，因其再犯率甚高，原實施之觀察、勒戒及強制戒治既已無
    法收其實效，爰依法追訴或裁定交付審理。至於經觀察、勒
    戒或強制戒治執行完畢釋放後，「5 年後再犯」者，前所實
    施之觀察、勒戒或強制戒治已足以遮斷其施用毒品之毒癮，
    為期自新及協助其斷除毒癮，仍適用「初犯」規定，先經觀
    察、勒戒或強制戒治之程序。從而依修正後之規定，僅限於
    「初犯」及「5 年後再犯」二種情形，始應先經觀察、勒戒
    或強制戒治程序。倘被告於5 年內已再犯，經依法追訴處罰
    ，縱其第三次（或第三次以上）再度施用毒品之時間，在初
    犯經觀察、勒戒或強制戒治執行完畢釋放5 年以後，已不合
    於「5 年後再犯」之規定，且因已於「5 年內再犯」，顯見
    其再犯率甚高，原實施觀察、勒戒或強制戒治，已無法收其
    實效，即應依該條例第10條處罰。至於第三次（或第三次以
    上）施用毒品之時間，是否宜有期間限制？以多久為適宜？
    則分屬刑事政策、專門醫學之範圍，非審判機關所能決定，
    有待循立法途徑解決（最高法院97年第5 次刑事庭會議決定
    要旨可參）。查被告有如上揭事實欄所示之觀察、勒戒執行
    完畢及於該觀察、勒戒執行完畢5 年內再犯施用毒品犯行，
    經法院判處罪刑確定等情，有臺灣高等法院被告前案紀錄表
    在卷可稽，被告既曾於觀察、勒戒執行完畢釋放後「5 年內
    再犯」施用毒品犯行，且經法院判處罪刑確定，再犯本案施
    用第一、二級毒品之犯行，自非屬毒品危害防制條第20條第
    3 項所定「5 年後再犯」之情形，檢察官依法提起公訴，尚
    屬適法。本件罪證明確，自應依法論科。
四、查海洛因、甲基安非他命係毒品危害防制條例第2 條第2 項
    第1 款、第2 款所稱之第一、二級毒品。核被告所為，係犯
    同條例第10條第1 項施用第一級毒品罪及同條第2 項施用第
    二級毒品罪。其施用第一、二級毒品前後，持有第一、二級
    毒品之低度行為，為施用之高度行為所吸收，不另論罪。又
    被告係將海洛因、甲基安非他命同時摻水溶解後以針筒注射
    方式施用，業據被告於本院審理時供陳在卷，此種施用方式
    並非絕無可能，亦查無其他證據足認被告必係分別施用，依
    「罪證有疑，利歸被告」之證據法則，應認被告此部分之陳
    述與事實相符，則被告以一施用毒品之行為，同時施用海洛
    因及甲基安非他命，其以一行為同時觸犯施用第一級、第二
    級毒品罪，為想像競合犯，應依刑法第55條之規定，從一重
    之施用第一級毒品罪處斷。被告有如上揭事實欄所示之犯罪
    科刑及執行情形，有臺灣高等法院被告前案紀錄表在卷可稽
    ，其於上揭有期徒刑執行完畢後5 年內，故意再犯本案有期
    徒刑以上之罪，為累犯，應依刑法第47條第1 項之規定，加
    重其刑。爰審酌被告前因施用毒品，獲得不起訴處分之寬典
    ，並多次經法院判處罪刑確定，仍無法戒絕毒癮，再次漠視
    法令禁制而犯本罪，惟其施用毒品所生危害，實以自戕身心
    健康為主，對於他人生命、身體、財產等法益，尚無明顯而
    重大之實害，兼衡其犯罪後坦承犯罪，已知悔悟等一切情狀
    ，量處如主文所示之刑，以示懲儆。至扣案之已使用注射針
    筒1 支、殘渣袋1 只，係被告所有而供其持有、施用第一、
    二級毒品所用之物，業據被告於本院審理中供明在卷，併依
    刑法第38條第1 項第2 款之規定沒收之。
據上論斷，應依刑事訴訟法第273 條之1 第1 項、第299 條第1
項前段，毒品危害防制條例第10條第1 項、第2 項、刑法第11條
前段、第55條、第47條第1 項、第38條第1 項第2 款，判決如主
文。
本案經檢察官李美金到庭執行職務。
中    華    民    國   100    年    8     月    31    日
                  刑事第十二庭  法  官  張誌洋
以上正本證明與原本無異。
如不服本判決應於收受判決後10日內向本院提出上訴書狀，並
應敘述具體理由。其未敘述上訴理由者，應於上訴期間屆滿後
20日內向本院補提理由書（均須按他造當事人之人數附繕本）
「切勿逕送上級法院」。
                                書記官  張桐嘉
中    華    民    國   100    年    8     月    31    日
附錄本案論罪科刑法條全文：
毒品危害防制條例第10條
施用第一級毒品者，處 6 月以上 5 年以下有期徒刑。
施用第二級毒品者，處 3 年以下有期徒刑。